【裁判字號】    99,易,1389
【裁判日期】    990812
【裁判案由】    詐欺
【裁判全文】
臺灣高雄地方法院刑事判決              99年度易字第1389號
公  訴  人  臺灣高雄地方法院檢察署檢察官
被      告  戊○○
上列被告因詐欺案件，經檢察官提起公訴（99年度偵字第12057
號），及移送併辦（99年度偵字第17155 、22513 、22858 ），
本院判決如下：
    主  文
戊○○幫助犯詐欺取財罪，處拘役伍拾日，如易科罰金，以新台
幣壹仟元折算壹日。
    事  實
一、戊○○可預見一般取得他人金融帳戶常與財產犯罪有密切之
    關聯，亦知悉詐騙集團等不法份子經常利用他人存款帳戶、
    提款卡、密碼以轉帳方式，詐取他人財物，並以逃避追查，
    竟仍不違背其本意，而基於幫助他人詐欺取財之不確定故意
    ，於民國（下同）99年1 月17日12時30分許，在高雄市○○
    路與中正路口之全虹通信門市前，將其所申辦中華郵政股份
    有限公司高雄三塊厝郵局帳號00000000 000000 號帳戶之提
    款卡及密碼，提供予真實姓名年籍不詳自稱「楊經理」之成
    年男子使用。嗣該男子與其所屬詐欺集團之成員取得上開帳
    戶資料後，基於共同意圖為自己不法所有之犯意聯絡，先後
    （一）於99年1 月21日14時許，在露天拍賣網站上刊登拍賣
    HTC 牌、型號T8282 手機之假廣告，並留下戊○○上開帳戶
    作為買家匯款之用，致甲○○上網瀏覽見到該則廣告後，以
    為對方有出賣商品之真意，因而陷於錯誤，遂於99年1 月21
    日14時30分許，依指示將新台幣（下同）6000元匯至戊○○
    上開帳戶內，甲○○發覺有異始知受騙；（二）於99年1 月
    21日，以在露天拍賣網站上刊登低價標售數位相機之不實訊
    息，致乙○○信以為真而上網得標後，於同日15時6 分許，
    將6000元款項匯入上開郵局帳戶內，惟因遲未接獲數位相機
    且與對方聯絡無著，始知受騙；（三）於99年1 月21日16時
    許，以在露天拍賣網站上刊登標售「PS3 專用主機與太空戰
    士13的同捆包」之不實訊息，致丙○○信以為真而上網得標
    後，於同日16時30分許，將8000元款項匯入戊○○上開郵局
    帳戶內，惟因遲未接獲上開貨物，且與對方聯絡無著，始知
    受騙；（四）於99年1 月21日17時30分許，以在露天拍賣網
    站上刊登標售數位相機之不實訊息，致丁○○信以為真而上
    網得標後，於99年1 月21日18時45分56秒許，將5000元款項
    匯入戊○○上開郵局帳戶內，惟因丁○○遲未接獲上開貨物
    ，且與對方聯絡無著，始知受騙。
二、案經甲○○訴由高雄縣政府警察局湖內分局移送台灣高雄地
    方法院檢察署檢察官偵查起訴及移送併辦。
    理  由
壹、證據能力部分：
一、按被告以外之人於審判外之言詞或書面陳述，除法律有規定
    者外，不得作為證據；又被告以外之人於審判外之陳述，雖
    不符刑事訴訟法第159 條之1 至第159 條之4 之規定，而經
    當事人於審判程序同意作為證據，法院審酌該言詞陳述或書
    面陳述作成時之情況，認為適當者，亦得為證據；又當事人
    、代理人或辯護人於法院調查證據時，知有第159 條第1 項
    不得為證據之情形，而未於言詞辯論終結前聲明異議者，視
    為有前項之同意；刑事訴訟法第159 條第1 項、第159 條之
    5 分別定有明文。經查，證人即被害人甲○○、乙○○、丙○○、丁○○於警詢中所為之陳述，其屬於被告以外之人於
    審判外之陳述者，惟據檢察官、被告於本院審理中均未爭執
    其等證言之證據能力，本院審酌上開證據作成時之情況，亦
    無不當之情形，認為以之作為本件之證據亦屬適當，核之上
    開說明，自應有證據能力。
二、按除顯有不可信之情況外，從事業務之人於業務上或通常業
    務過程所須製作之紀錄文書、證明文書，亦得為證據，刑事
    訴訟法第159 條之4 第2 款定有明文。經查，卷附之卷附自
    動櫃員機交易明細單4 紙，係金融機構業務人員以機器輔助
    方式，通常業務過程製作之紀錄文書，亦無何顯不可信之情
    形，核之上開說明，應認具有證據能力。
貳、實體部分：
一、訊之被告戊○○對於在上開時地交付其開立之上開郵局帳戶
    提款卡及密碼予不詳姓名之人，固不諱言，惟矢口否認有何
    幫助詐欺取財之犯行，辯稱：伊係應徵工作，對方要求提供
    提款卡予公司作為查詢信用之用云云。經查：（一）本件被
    害人甲○○、乙○○、丙○○、丁○○分別於上開時間因遭
    詐騙集團成員施以上開詐術陷於錯誤而操作自動櫃員機匯出
    上開款項至被告上開帳戶內，旋遭提款卡方式提領等情，業
    據證人即被害人甲○○、乙○○、丙○○、丁○○分別於警
    詢時證述綦詳，並有自動櫃員機交易明細單4 紙附卷可憑，
    足認被告使用之系爭帳戶確實遭真實姓名年籍不詳之成年人
    用以詐騙被害人甲○○、乙○○、丙○○、丁○○匯款以取
    得不法款項使用無訛；（二）又衡諸社會通常經驗，應徵工
    作並無須提供個人之金融帳戶帳號提款卡作為公司徵信之用
    ，況被告亦無法提供其所應徵工作之公司名稱、地址以供查
    證，且應徵地點又非一般正常公司行號所在，被告所辯顯與
    常情不符，不足採信；（三）又金融帳戶之存摺、提款卡及
    密碼乃個人重要理財之物，若落入不明人士手中，極易被利
    用為取贓之犯罪工具，一般人均有妥為保管以防止他人任意
    使用之認識，縱有特殊情況偶須交付他人使用，亦必深入瞭
    解用途及合理性，始會安心提供，而被告為成年人，應有相
    當之智識程度及社會經驗，其竟將提款卡連同密碼提供予不
    詳姓名之人使用，顯見被告確有能預知且不違背其本意之幫
    助詐騙集團詐欺之不確定故意。從而，罪證明確，被告犯行
    堪以認定。
二、按刑法上之幫助犯，係對於犯罪與正犯有共同之認識，而以
    幫助之意思，對於正犯資以助力，而未參與實施犯罪之行為
    者而言（最高法院88年度臺上字第1270號判決意旨參照），
    本件被告將上開帳戶提款卡及提款密碼提供予真實姓名年籍
    不詳之成年人詐騙他人財物，顯係基於幫助他人詐欺之犯意
    ，且並無任何積極證據證明其有參與實施詐欺取財之犯罪構
    成要件行為，是核被告所為，係犯刑法第30條第1 項前段、
    第339 條第1 項之幫助詐欺取財罪。又被告以一提供帳戶資
    料之幫助行為供犯罪集團為詐欺取財款項匯入之用，並使被
    害人4 人均陷於錯誤，匯入款項至被告之上開郵局帳戶中，
    係以一行為同時觸犯數幫助詐欺取財罪，侵害不同被害人之
    財產法益，為同種想像競合犯，應依刑法第55條規定，論以
    一幫助詐欺取財罪處斷。被告並未實際參與詐欺取財犯行，
    所犯情節較正犯輕微，爰依刑法第30條第2 項規定，減輕其
    刑。審酌被告所為影響社會交易安全，增加被害人追償及警
    察機關偵查犯罪之困難，被害人遭詐騙金額尚非鉅大，被告
    犯後未能坦認犯行態度尚難謂佳及其他等一切情狀，量處如
    主文所示之刑，並諭知易科罰金之折算標準。
三、本件上開如犯罪事實一、之（二）至（四）之犯行部分，雖
    未據檢察官起訴，惟與起訴之犯罪事實一、之（一）部分之
    犯行，有想像競合之裁判上一罪之關係，本院自得一併審理
    ，併予敘明。
據上論斷，應依刑事訴訟法第299 條第1 項前段，刑法第339 條
第1 項、第55條、第30條、第41條第1 項前段，刑法施行法第1
條之1 ，判決如主文。
中    華    民    國    99    年    8     月    12    日
                  刑事第十一庭  審判長法  官   黃三友
                                      法  官   莊珮吟
                                      法  官   林俊寬
以上正本證明與原本無異。
如不服本判決應於收受送達後10日內向本院提出上訴書狀，並應
敘述具體理由；如未敘述上訴理由者，應於上訴期間屆滿後20日
內向本院補提理由書（均須按他造當事人之人數附繕本）「切勿
逕送上級法院」。
中    華    民    國    99    年    8     月    12    日
                                      書記官   林香如
附錄法條：
中華民國刑法第339條
意圖為自己或第三人不法之所有，以詐術使人將本人或第三人之
物交付者，處5 年以下有期徒刑、拘役或科或併科1 千元以下罰
金。
以前項方法得財產上不法之利益或使第三人得之者，亦同。
前二項之未遂犯罰之。

司法院資訊處製作；財團法人民間司法改革基金會備份。
